【裁判字號】    95,交易,83
【裁判日期】    951229
【裁判案由】    過失傷害
【裁判全文】
臺灣板橋地方法院刑事判決              95年度交易字第83號
公  訴  人  臺灣板橋地方法院檢察署檢察官
被      告  甲○○
上列被告因公共危險案件，經檢察官追加提起公訴（95年度偵字
第8410號），被告於準備程序中為有罪之陳述，經本院合議庭裁
定由受命法官進行簡式審判程序獨任審理，本院判決如下：
    主  文
甲○○駛動力交通工具肇事，致人受傷而逃逸，處有期徒刑陸月
，如易科罰金，以銀元佰元即新台幣玖百元折算壹日。緩刑伍
年。
    事  實
一、甲○○於民國94年9 月26日凌晨2 時40分許，駕駛車牌號碼
    DG-9028 號自小客車，沿臺北縣永和市○○路由南向北往中
    正橋方向行駛，迨行經臺北縣永和市○○路405 號前，應注
    意駕駛人駕駛汽車應遵守道路交通標線之指示，在劃有方向
    限制線之路段，不得駛入來車之車道，且本應注意車輛行駛
    時，駕駛人應注意車前狀況，並隨時採取必要之安全措施，
    而依當時情況，並無不能注意情形，竟疏未注意車前狀況，
    跨越分向限制線行駛，不慎撞上對向沿臺北縣永和市○○路
    往臺北縣中和市○○路方向行駛，由乙○○所騎乘之車牌號
    碼AA7-116號重型機車，致乙○○人車倒地而受有骨盆腔骨
    折、雙側股骨骨折、右手橈骨骨折及右手尺骨骨折等傷害（
    被告甲○○被訴過失傷害罪部分，因告訴人乙○○事後於本
    院調查時，業已撤回告訴，故被告甲○○被訴過失傷害罪部
    分業經本院另行判決公訴不受理）。詎甲○○於肇事後，因
    其之前積欠銀行卡債未繳，唯恐被查獲，致未採取救護或其
    他必要措施，亦未向警察機關報告，竟另行起意駕車逃逸，
    適在場路人嚴昱郎當場記下甲○○所駕駛前述自小客車車牌
    號碼報警，為警循線查獲。
二、案經臺北縣政府警察局永和分局報請臺灣板橋地方法院檢察
    署檢察官偵查起訴。
    理   由
一、按除被告所犯為死刑、無期徒刑、最輕本刑為三年以上有期
    徒刑之罪或高等法院管轄第一審案件者外，於第一次審判期
    日前之準備程序進行中，被告先就被訴事實為有罪之陳述時
    ，審判長得告知被告簡式審判程序之旨，並聽取當事人、代
    理人、辯護人及輔佐人之意見後，裁定進行簡式審判程序，
    刑事訴訟法第273 條之1 第1 項定有明文。經核本件被告甲
    ○○所犯係死刑、無期徒刑、最輕本刑為三年以上有期徒刑
    以外之罪，其於準備程序中就被訴事實為有罪之陳述，經法
    官告知簡式審判程序之旨，並聽取公訴人及被告之意見後，
    本院合議庭認宜進行簡式審判程序，爰依首揭規定合議裁定
    由受命法官獨任進行簡式審判程序，合先敘明。
二、上開事實，業據被告甲○○於警詢、本院調查與審理時坦承
    不諱（95年度偵字第8410號偵查卷第12頁至第14頁；本院卷
    第68頁、第71頁至第75頁），核與被害人乙○○於警詢、偵
    查中指述之情節相符，且經現場目擊證人嚴昱郎於警詢中證
    述甚明（同上偵查卷第3 頁、第4 頁及第47頁至第48頁；第
    20頁至22頁），並有道路交通事故調查報告表、道路交通事
    故調查表(一)、(二)及被害人乙○○之醫院診斷證明書各1 紙暨
    車禍現場及車損照片等各在卷可稽（同上偵查卷第24頁至第
    26頁、第29頁；第30頁至第38頁），足徵被告前開自白核與
    事實相符，應堪採信。本件事證明確，被告犯行洵堪認定。
三、核被告甲○○所為，係犯刑法第185 條之4 之駕駛動力交通
    工具肇事，致人受傷而逃逸罪。爰審酌被告於肇事致人受傷
    後，竟置之不理，逕行駕車逃離現場，不顧被害人是否有立
    即施予救護之必要，罔顧被害人之身體安全，本應嚴懲重罰
    ，惟念其犯後已於本院調查與審理時坦承犯行，且已就過失
    傷害部分與被害人乙○○達成和解，有本院和解契約書影本
    1 紙附卷足憑（本院卷第54頁），態度尚佳等一切情狀，量
    處如主文所示之刑，並諭知易科罰金之折算標準。查被告行
    為後，刑法業於94年2 月2 日修正公布，95年7 月1 日起施
    行。按「行為後法律有變更者，適用行為時之法律，但行為
    後之法律有利於行為人者，適用最有利於行為人之法律」，
    修正後刑法第2 條第1 項定有明文。此條規定係規範行為後
    法律變更所生新舊法比較適用之準據法，本身尚無新舊法比
    較之問題，於新法施行後，應一律適用新法第二條第一項之
    規定，為「從舊從輕」之比較，先予敘明。查本件被告犯罪
    時之刑法第41條第1 項前段規定：「犯最重本刑為五年以下
    有期徒刑以下之刑之罪，而受六個月以下有期徒刑或拘役之
    宣告，因身體、教育、職業、家庭之關係或其他正當事由，
    執行顯有困難者，得以一元以上三元以下折算一日，易科罰
    金。」；又被告行為時之易科罰金折算標準，依修正前罰金
    罰鍰提高標準條例第2 條前段（現已刪除）規定，就其原定
    數額提高為100 倍折算1 日，則本件被告行為時之易科罰金
    折算標準，應以銀元300 元折算1 日，經折算為新臺幣後，
    應以新臺幣900 元折算為1 日。惟95年7 月1 日修正公布施
    行之刑法第41條第1 項前段則規定：「犯最重本刑為五年以
    下有期徒刑以下之刑之罪，而受六個月以下有期徒刑或拘役
    之宣告者，得以新臺幣一千元、二千元或三千元折算一日，
    易科罰金。」，比較修正前後之易科罰金折算標準，以95年
    7 月1 日修正公布施行前之規定，較有利於受刑人，自應依
    現行刑法第2 條第1 項前段，適用修正前刑法第41條第1 項
    前段規定，定其易科罰金之折算標準，故本件並依修正前刑
    法第41條第1 項前段之規定，諭知易科罰金之折算標準。末
    查被告行為後，刑法第74條亦於95年1 月1 日修正施行，惟
    犯罪在新法施行前，新法施行後，緩刑之宣告，應適用新法
    第74條之規定（最高法院95年第8 次刑事庭會議決議第7點
    同此見解）。亦即，就緩刑之宣告，係依裁判時之情狀為其
    考量標準，此部分應逕依裁判時之法律為適用基準，無須比
    較新舊法，縱因而與主刑部分所適用之法律不同，亦無割裂
    適用法律之問題。本件被告前未曾受有期徒刑以上刑之宣告
    （被告前於87年間犯有妨害自由罪，經本院於88年6 月16
    日判處有期徒刑3 月，緩刑2 年，於88年9 月6 日判決確定
    ；嗣因緩刑期滿，緩刑之宣告未經撤銷，其刑之宣告失其效
    力），有臺灣高等法院被告前案紀錄表一件在卷足憑，其因
    一時圖便，短於思慮，致觸犯本案犯行，惟犯後業已與被害
    人達成民事和解，具有悔意，其經此刑之教訓，當知所警惕
    ，日後無再犯之虞，本院因認前開對其宣告之刑，以暫不執
    行為適當，爰併予宣告緩刑5 年，以啟自新。
據上論斷，應依刑事訴訟法第273 條之1 第1 項、第299 條第1
項前段、刑法第2 條第1 項前段、第185 條之4 、修正前刑法第
41條第1 項前段、刑法第74條第1 項第1 款，修正前罰金罰鍰提
高標準條例第2 條，判決如主文。
本案經檢察官張誌洋到庭執行職務。
中    華    民    國    95    年    12    月    29    日
                    交通法庭  法  官  陳坤地
上列正本證明與原本無異。
如不服本判決，應於判決送達後10日內向本院提出上訴狀。
                              書記官  李淑秋
中    華    民    國    96    年    1     月    2     日
附錄本案論罪科刑法條全文
中華民國刑法第185條之4：
（肇事遺棄罪）
駕駛動力交通工具肇事，致人死傷而逃逸者，處 6 月以上 5 年
以下有期徒刑。


司法院資訊處製作；財團法人民間司法改革基金會備份。
